【裁判字號】    99,抗,481
【裁判日期】    990426
【裁判案由】    聲請減刑及定應執行刑
【裁判全文】
臺灣高等法院刑事裁定                   99年度抗字第481號
抗  告  人  臺灣板橋地方法院檢察署檢察官
受  刑  人  甲○○
上列抗告人因聲請減刑及定應執行刑案件，不服臺灣板橋地方法
院99年度聲減字第33號，中華民國99年3月22日裁定，提起抗告
，本院裁定如下：
    主  文
原裁定撤銷，發回臺灣板橋地方法院。
    理  由
一、原裁定意旨略以：受刑人犯如附表編號2、3、4之罪已經判
    決確定，並經原審法院以96年度聲減字第5766號刑事裁定減
    刑並定應執行刑為有期徒刑5月，如易科罰金以銀元300元折
    算1日確定，並已於97年6月9日執行完畢，有判決書、裁定
    書及前案紀錄表可憑，惟聲請人聲請本件定執行刑之範圍為
    附表編號1、2、4、5部分，聲請人係就已定執行刑並已執行
    完畢之罪，重複並變更上揭確定裁定，有悖於判例意旨之嫌
    ；況本件編號2、3、4之罪，已經檢察官執行完畢在案，今
    聲請人僅就附表編號1、2、4、5部分定執行刑（再與編號3
    部分接續執行），亦將形成折抵計算之困擾，此觀卷附臺灣
    板橋地方法院檢察署覆臺灣桃園地方法院檢察署關於本件執
    行函文甚明，而此無異宣示執行機關或受刑人得以確定在後
    之新罪，任意擇定聲請定執行刑之範圍，而無視於已經發生
    之執行結果，此當非刑法第53條之本旨，是本件聲請定執行
    刑部分應予駁回。至聲請人併就附表編號1聲請裁定減刑部
    分，因編號1部分原已經判決確定執行完畢在案，單獨觀察
    本無減刑問題，編號1部分得否減刑須視本件定執行刑之聲
    請範圍，始能進一步判斷該部分是否因包括於數罪併罰之裁
    定而符合「未執行完畢」之要件，惟本件定執行刑之聲請不
    當之處已如上述，此部分減刑聲請即無從准許等語。
二、抗告意旨略以：本件受刑人所犯如附表編號1、2、4、5所示
    各罪，先後經臺灣板橋地方法院、臺灣桃園地方法院判處如
    附表編號1、2、4、5所示之刑，均經分別確定在案，而附表
    編號2、4、5所示之罪犯罪時間，係在附表編號1判決確定前
    ，依法自應與附表編號1聲請定應執行刑，不能因該罪已執
    行完畢而認無須定刑，對被告仍有實益，原裁定疏未審酌上
    情，遽為駁回聲請，自有未洽等語。
三、經查：
  (一)按裁判確定前犯數罪者，併合處罰之；又數罪併罰，有二裁
    判以上者，依第51條規定，定其應執行之刑，此刑法第50條
    、第53條分別定有明文。次按刑法第53條所謂數罪併罰，有
    二裁判以上之罪者，依第51條規定，定其應執行之刑，以二
    裁判以上所宣告之數罪，均在裁判確定前所犯者為必要，若
    於其中甲罪之判決確定後，復犯乙罪，則甲、乙兩罪即無適
    用該罪之餘地，最高法院33年非字第19號著有判例。再按二
    裁判以上數罪，縱其中一部分已執行完畢，如該數罪尚未全
    部執行完畢，因與刑法第54條及司法院院字第1304號解釋所
    謂僅餘一罪之情形有別，自仍應依刑法第53條之規定，定其
    應執行之刑。定應執行之刑，應由犯罪事實最後判決之法院
    檢察官聲請該法院依法裁定之，不能因犯罪之一部分所科之
    刑業經執行完畢，而認檢察官之聲請為不合法，予以駁回。
    至已執行部分，應執行刑之裁定無涉（參照最高法院81年度
    臺抗字第464號、86年度臺抗字第472號裁定意旨）；數罪併
    罰而合於定其應執行之刑之案件，其各罪判決均係宣告刑，
    並非執行刑，縱令各案中一部分犯罪之宣告刑在形式上已經
    執行，仍應依法聲請犯罪事實最後判決之法院裁定定其應執
    行之刑，然後再依所裁定之執行刑，換發指揮書併合執行，
    其前已執行之有期徒刑部分，僅應予扣除而不能認為已執行
    完畢，在所裁定之執行刑尚未執行完畢前，各案之宣告刑不
    發生執行完畢之問題（參照最高法院98年度台抗字第18號裁
    判）。
  (二)本件受刑人甲○○所犯如附表編號1、2、4、5所示各罪，先
    後經臺灣板橋地方法院、臺灣桃園地方法院判處如附表編號
    1、2、4、5所示之刑，均經分別確定在案，而附表編號2、4
    、5所示之罪犯罪時間，係在附表編號1判決確定前，合於刑
    法併合處罰之要件，本應依法定其應執行之刑，原審認此部
    分附表編號2、3、4所示之罪業經原審法院以96年度聲減字
    第5766號裁定減刑暨定執行刑確定且執行完畢，認係聲請人
    重複聲請，即有違誤。又受刑人所犯附表編號1所示之罪，
    雖於96年3月6日執行完畢，惟參諸上開最高法院裁判意旨，
    併合處罰之數罪，該數罪是否執行完畢，係以所定應執行之
    刑是否全部執行完畢為斷，其在未裁定前先執行之有期徒刑
    之罪，因嗣後合併他罪定應執行之刑結果，檢察官所換發之
    執行指揮書，係執行應執行之刑，其前已執行之有期徒刑部
    分，應予扣除，不能認為已執行完畢，原審疏未注意及此，
    認如附表編號1所示部分已經執行完畢，無法據以減刑，而
    逕行駁回聲請人此部分之聲請，於法亦有未合。再原審法院
    未就聲請人所聲請之附表編號5究應合併他罪定執行刑，抑
    或非該案犯罪事實最後判決之法院，而為審酌，顯有疏漏。
    聲請人抗告意旨執此指摘原審裁定不當，為有理由，原審裁
    定即屬無可維持，為兼顧受刑人之審級利益，爰將原裁定撤
    銷，發回原審法院更為適法之裁定。
據上論斷，依刑事訴訟法第413條前段，裁定如主文。
中    華    民    國    99    年    4     月    26    日
                  刑事第十七庭  審判長法  官  王聰明
                                      法  官  陳憲裕
                                      法  官  黃雅芬
以上正本證明與原本無異。
不得抗告。
                                      書記官  鄭雅云
中    華    民    國    99    年    4     月    28    日

司法院資訊處製作；財團法人民間司法改革基金會備份。
